【裁判字號】    98,小上,27
【裁判日期】    980716
【裁判案由】    清償債務
【裁判全文】
臺灣臺南地方法院民事裁定              98年度小上字第27號
上  訴  人  乙○○
被上訴人    臺灣新光商業銀行股份有限公司
                        7、28、30樓
法定代理人  丁○○
被上訴人    新光行銷股份有限公司
法定代理人  丙○○
                      上二人共同送達代收人  甲○○
上列當事人間清償債務事件，上訴人對於中華民國98年6月2日臺
灣臺南地方法院臺南簡易庭98年度南小字第546號第一審判決提
起上訴，本院裁定如下：
    主    文
上訴駁回。
第二審訴訟費用新臺幣壹仟伍佰元由上訴人負擔。
    理    由
一、按關於請求給付金錢或其他代替物或有價證券之訴訟，其標
    的金額或價額在新台幣十萬元以下者，適用小額程序。對於
    小額程序之第一審裁判之上訴或抗告，非以其違背法令為理
    由，不得為之。上訴狀內應記載上訴理由，表明下列各款事
    項：一、原判決所違背之法令及具體內容。二、依訴訟資料
    可認為原判決有違背法令之具體事實，民事訴訟法第436條
    之8第1項、第436條之24第2項、第436條之25分別定有明文
    。又依同法第436條之32準用同法第468條、第469條第1款至
    第5款之規定，判決不適用法規或適用不當者，為違背法令
    ，而判決有同法第469條第1款至第5款情形之一者，為當然
    違背法令。是當事人對於小額程序之第一審判決提起上訴，
    如依民事訴訟法第468條規定，以第一審判決有不適用法規
    或適用法規不當為理由時，其上訴狀或理由書應有具體之指
    摘，並揭示該法規之條項或其內容，若係成文法以外之法則
    ，應揭示該法則之旨趣，倘為司法院解釋或最高法院之判例
    ，則應揭示該判例解釋之字號或其內容，如以民事訴訟法第
    469條第1款至第5款所列情形為理由時，其上訴狀或理由書
    ，應揭示合於該條款之事實，上訴狀或理由書如未依此項方
    法表明者，或其所表明者，顯與上開法條規定之情形不相合
    時，即難認為已對小額訴訟第一審判決之違背法令有具體之
    指摘；又上訴理由如僅引用原審判決時之攻擊防禦方法作為
    上訴理由，應認為未對原審判決有何具體之指摘，均不得謂
    已合法表明上訴理由，其上訴自難認為合法。
二、本件上訴人雖於法定期間提起上訴，惟其指摘之上訴理由略
    以：
(一)、本件程序違法部分：上訴人從未逕行接收被上訴人或法院轉
    交民事起訴狀或言詞起訴筆錄，更未曾經過言詞辯論，以致
    本案在宣示判決前無任何陳述異議之機會，則判決違反法令
    ，依民事訴訟法第436條之23、第436條之24規定，得上訴於
    管轄之地方法院。
(二)、本件實體部分：
１、上訴人從未接收本件被上訴人或受讓人之通知，依同法第29
    7條、第298條規定，本件債之移轉無效。
２、上訴人以新臺幣（下同）48000元分期付款購買手機，分24
    期，每月2000元，上訴人已給付7期，共14000元，被上訴人
    等共計請求36000元，其請求金額超過實際金額2000元云云
    ，資為抗辯，為此提起上訴。
(三)、並聲明：
１、原判決全部廢棄；
２、第一、二審訴訟費用由被上訴人負擔；
３、如受不利之判決時，上訴人願提供擔保請免為假執行。
三、經查：
(一)、被上訴人於原審起訴請求上訴人清償債務36000元，核其訴
    訟標的金額在10萬元以下，依民事訴訟法第436條之8第1項
    規定，本件應適用小額訴訟程序，合先敘明。
(二)、本件上訴人上訴理由謂原審程序違法部分為上訴人從未接收
    被上訴人或法院轉交民事起訴狀或言詞起訴筆錄，未曾經過
    言詞辯論，以致原審在宣示判決前無任何陳述異議之機會。
    另於實體部分則謂：上訴人從未接收本件被上訴人或受讓人
    之通知，則本件債之移轉無效；且上訴人已給付7期，共140
    00元，被上訴人等共計請求36000元，其請求金額超過實際
    金額2000元云云。惟查：
１、原審法院業將起訴狀繕本及辯論通知書各一件交由郵務機關
    送達，且於民國（下同）98年5月7日送達時，在上訴人戶籍
    地址（籍設臺南市○○○○街11巷27號5樓）未會晤上訴人
    ，亦無受領文書之同居人或受僱人，乃依民事訴訟法第138
    條規定為寄存送達，寄存於警察機關，此有送達回證附於原
    審卷第14頁可按，則依民事訴訟法第138條寄存送達之規定
    ，本件送達於98年5月17日發生效力，且寄存送達當時上訴
    人之戶籍地址無變更情形，此亦有被上訴人提出上訴人戶籍
    謄本乙件附於原審卷內可按，惟上訴人無正當理由未於98年
    6月2日言詞辯論期日到庭，原審法院即依被上訴人請求依法
    准予一造辯論判決，此亦有言詞辯論筆錄附於原審卷可稽。
    是原審法院業將起訴狀繕本及辯論通知書合法送達上訴人。
２、按債權之讓與，依民法第297條第1項之規定，非經讓與人或
    受讓人通知債務人，對於債務人固不生效力，惟法律設此規
    定之本旨，無非使債務人知有債權讓與之事實，受讓人對於
    債務人主張受讓事實行使債權時，既足使債務人知有債權讓
    與之事實，即應認為兼有通知之效力。且債權之讓與不以債
    務人之承諾為必要，而讓與之通知，為通知債權讓與事實之
    行為，原得以言詞或文書為之，不需何等之方式，最高法院
    20年上字第58號、22年上字第1162號、42年台上字第626號
    著有判例足資參照。是本件被上訴人台灣新光商業銀行股份
    有限公司於被上訴人新光行銷股份有限公司代上訴人清償24
    000元範圍內，將該部分債權及其從屬權利移轉予新光行銷
    股份有限公司，有起訴狀及債權移轉證明書附於原審卷可稽
    ，既經原審法院合法寄存送達上訴人，足認上訴人已知悉其
    事，該債權讓與即對上訴人發生效力。
３、又按當事人主張有利於己之事實者，就其事實有舉證之責任
    ，為民事訴訟法第277條前段所明定。被上訴人對於上訴人
    ，訴求清償債務，有提出消費性貸款申請表及契約書證明其
    債權之存在，且有提出繳款明細，顯示上訴人僅給付6期，
    共12000元（94年4月18日、94年5月19日、94年6月16日、94
    年7月11日、94年8月20日、94年9月9日，每期各2000元，計
    12000元），有消費性貸款申請表、契約書及繳款明細附於
    原審卷可稽。被上訴人若抗辯業經償還7期，共14000元，係
    主張有利於己之事實，依法就其事實負有舉證之責任，應證
    明其償還之事實，惟被上訴人未提出任何付款證明，尚不能
    認上訴人已給付7期，共14000元。
４、據上論述，原審判決命上訴人給付被上訴人36000元並非無
    據。上訴人所提出之上訴理由，均係就原審取捨證據、認定
    事實之職權行使予以指摘，均非具體表明原審判決有如何違
    背法令之情事，更未指明依訴訟資料，原審判決有何違背法
    令之具體事實。揆諸前揭法條規定及說明，自難謂上訴人就
    本件小額訴訟已合法表明上訴理由。原審亦已依職權就被上
    訴人之勝訴為假執行之諭知。從而，本件上訴為不合法，應
    予駁回。
四、末按，小額事件第一審法院為訴訟費用之裁判時，應確定其
    費用額，此項規定並為小額事件之上訴程序所準用，民事訴
    訟法第436條之19第1項、第436條之32第1項定有明文，爰將
    本件訴訟費用額確定如主文第2項所示。
五、據上論結，本件上訴為不合法，依民事訴訟法第436條之32
    第1項、第2項、第444條第1項前段、第95條、第78條、第43
    6條之19第1項，裁定如主文。
中    華    民    國    98    年    7     月     16   日
                  民事第一庭  審判長法  官  楊清安
                                    法  官  王獻楠
                                    法  官  曾鴻銘
以上正本係照原本作成。
本件不得抗告。
中    華    民    國    98    年    7     月    16    日
                                      書記官  盧昱蓁


司法院資訊處製作；財團法人民間司法改革基金會備份。
